臺灣臺北地方法院民事判決
109年度簡上字第152號
上  訴  人  林文桂  
            林益安(即林文隆之承受訴訟人)

            林益宏(即林文隆之承受訴訟人)

            林文釧  
            林靜淑  
共      同
訴訟代理人  黃昱中律師
被上訴人    祭祀公業林坦齊

法定代理人  林繼裕  
訴訟代理人  王東山律師
複代理人    許富雄律師
上列當事人間請求確認派下權存在事件，上訴人對於中華民國10
9年1月17日本院新店簡易庭108年度店簡字第383號第一審判決提
起上訴，本院於民國110年11月23日言詞辯論終結，判決如下：
    主  文
上訴駁回。
第二審訴訟費用由上訴人負擔。
    事實及理由
一、上訴人主張：訴外人林坦齊之本名為林新發，字廷宣，其原
    籍福建省泉州府安溪縣積德鄉新康里駟嶺後溝厝，官居尚義
    冠帶，後代子孫尊稱其為駟嶺四房始祖，其下五房系目前在
    新北市新店區公所登記有案，即二房祭祀公業林裕齊與四房
    祭祀公業林坦齊。上訴人之父為林銘璋，林銘璋之父為林天
    生，林天生之父為林炳臣，依被上訴人之管理選任決議書所
    載林炳臣實屬被上訴人之派下員，依祭祀公業條例之規定，
    林炳臣之後代即上訴人均為被上訴人之派下現員，對被上訴
    人具有派下權。然由訴外人林坦齊之後代子孫所編纂之族譜
    文獻資料漏未記載林炳臣及其繼承人為派下員，致上訴人受
    有不利益，爰依法提起本件訴訟，請求確認上訴人對被上訴
    人之派下權存在等語，並聲明：確認上訴人對被上訴人之派
    下權存在。
二、被上訴人則以：依上訴人所提出之資料，無法認定林炳臣為
    林坦齊之後代，不足證明林炳臣係被上訴人之設立人或上訴
    人為被上訴人之派下現員；再者，林坦齊後代子孫設立之祭
    祀公業眾多，而各該祭祀公業之設立人及享祀人未必相同，
    其派下現員名單更不必相同，無從自一祭祀公業之派下現員
    名單推知另一祭祀公業之派下現員成員，顯見上訴人之請求
    並無理由等語置辯。
三、原判決駁回上訴人之訴，上訴人提起上訴，聲明請求廢棄原
    判決，並確認上訴人對被上訴人之派下權存在；被上訴人則
    聲明請求駁回上訴。
四、兩造不爭執事項（見本院卷一第131頁）：
  ㈠林坦齋之本名為林新發，字廷宣，其原籍福建省泉洲府安溪
    縣積德鄉新康里駟嶺後溝厝，官居尚義冠帶，後代子孫尊稱
    其為駟嶺四房始祖，其下五房系目前在新北市新店區公所登
    記有案，亦即二房「祭祀公業林裕齊」與四房「祭祀公業林
    坦齊」。
  ㈡祭祀公業林坦齊於民國104年10月12日名下共有新北市○○區○○
    段○○○段000地號等59筆土地。
  ㈢祭祀公業林坦齊之管理人為林繼裕。　　
  ㈣被上訴人為祭祀公業條例施行前已存在之祭祀公業，並未訂
    有原始規約規範何人為派下員。　
五、本院之判斷：
　㈠按祭祀公業管理人、監察人之選任及解任，除規約另有規定
    或經派下員大會議決通過者外，應經派下現員過半數之同意
    ，祭祀公業條例第16條第4項定有明文。又按祭祀公業條例
    施行前已存在之祭祀公業，其派下員依規約定之。無規約或
    規約未規定者，派下員為設立人及其男系子孫（含養子），
    同條例第4條第1項亦有明文。
　㈡經查，上訴人主張伊等之父為林銘璋，林銘璋之父為林天生
    ，林天生之父為林炳臣等情，業據上訴人提出戶籍謄本、繼
    承系統表為憑（見原審補字卷第48至53頁、第57頁；原審店
    簡卷第103頁、第119頁、第133頁），並有新竹○○○○○○○○110
    年10月15日竹市香戶字第1100003059號函所檢附之戶籍資料
    為據（見本院卷二第11至33頁），且為被上訴人所不爭執（
    見本院卷二第52頁），堪信此部分之事實為真。
  ㈢觀諸上訴人提出之管理選任決議書記載：「右之業地係業主
    林坦齋管理人尚未設定今為土地開墾…我派下關係人等一同
    協議之上選任林廣及林國祥等以為管理我派下諸關係人一同
    決無異議為此連署特立管理選任書…」，文末署名並有記載
    ：「林炳臣」（見本院卷一第415頁），參諸前開祭祀公業
    條例第16條第4項規定，上訴人主張林炳臣為「業主林坦齋
    」之派下員，固非全然無據。
  ㈣然所謂祭祀公業乃指由設立人捐助財產，以祭祀祖先或其他
    享祀人為目的之團體（祭祀公業條例第3條第1款可參），即
    祭祀公業除了由一定人組成（派下員）外，尚由一定財產而
    組成。故被上訴人抗辯林坦齊後代子孫設立之祭祀公業眾多
    ，而各該祭祀公業之設立人及享祀人未必相同，其派下現員
    名單更不必相同，無從自一祭祀公業之派下現員名單推知另
    一祭祀公業之派下現員成員等語，尚非無據。審酌上開管理
    選任決議書上方所載地號「文山堡青潭庄土名員潭仔坑1548
    -1」（下稱系爭土地），不在上訴人所提被上訴人不動產清
    冊、土地登記謄本所示土地範圍（見原審補字卷第85至144
    頁），被上訴人亦否認系爭土地為其所有（見本院卷二第52
    頁），上訴人又未能確定系爭土地為被上訴人所有（見本院
    卷二第52頁），則上訴人主張其等為被上訴人之派下員等語
    ，請求確認上訴人對被上訴人之派下權存在，自無理由。
六、綜上所述，上訴人請求確認其等對被上訴人之派下權存在，
    並無理由，應予駁回。原審為上訴人敗訴之判決，並無不合
    ，上訴人求予廢棄，為無理由，應予駁回。
七、本件判決之基礎已臻明確，兩造其餘攻擊防禦方法及主張舉
    證，於判決結果亦不生影響，亦無一一論述、審究之必要，
    附此敘明。
八、據上論結，本件上訴為無理由。依民事訴訟法第436條之1第
    3項、第449條、第78條，判決如主文。
中　　華　　民　　國　　110 　年　　12　　月　 　7  　日
                  民事第九庭    審判長法  官  林玲玉
　　　　　　　　　　　　　　　　　　　法  官  梁夢迪 
　　　　　　　　　　　　　　　　　　　法  官  莊仁杰
以上正本係照原本作成。
本判決不得上訴。
中　　華　　民　　國　　110 　年　　12　　月　 　7  　日
                                      書記官  徐語姍